最高法院刑事判決　　　　　　一○○年度台上字第二五一七號
上　訴　人　賴俊明
上列上訴人因違反槍砲彈藥刀械管制條例案件，不服台灣高等法
院台中分院中華民國九十八年十一月二十三日第二審判決（九十
八年度上訴字第二一０五號，起訴案號：台灣苗栗地方法院檢察
署九十六年度偵字第三八八三號），提起上訴，本院判決如下：
    主  文
上訴駁回。
    理  由
按刑事訴訟法第三百七十七條規定，上訴於第三審法院，非以判
決違背法令為理由，不得為之。是提起第三審上訴，應以原判決
違背法令為理由，係屬法定要件。如果上訴理由書狀並未依據卷
內訴訟資料，具體指摘原判決不適用何種法則或如何適用不當，
或所指摘原判決違法情事，顯與法律規定得為第三審上訴理由之
違法情形，不相適合時，均應認其上訴為違背法律上之程式，予
以駁回。本件上訴人賴俊明上訴意旨略稱：(一)上訴人於第一審及
原審均主張證人之警詢筆錄無證據能力，原判決認除被告以外之
人於審判外之言詞或書面陳述，未有檢察官、被告及辯護人於言
詞辯論終結前為異議，依法自有證據能力等語，顯然有違證據法
則。(二)原判決理由謂「衡情」鍾汶憲等人實無必要冒著為警識破
究責之風險，特意另覓一支與槍擊案件無關之槍枝，推由邱顯章
持交警方自首，承擔原本無人必須承擔之刑責等語。然究係依據
何經驗法則認定上訴人等只會「找人頂替」，而不會「找槍頂替
」？且上訴人亦一再請求鑑定扣案彈頭是否為扣案之槍枝所擊發
，顯然上訴人確知該槍並非射傷葉桔富之槍枝，原判決對此有利
上訴人之部分，均未說明，自有判決理由不備之違法。(三)本件無
法鑑定彈頭是否為扣案槍枝所擊發，且現場證人邱顯章等人亦均
無法確知葉桔富如何中槍，甚至受傷之葉桔富及與其同車之副駕
駛江昌紋也不知何人開槍射擊，並無證據證明係上訴人開槍不慎
所致。邱盛琳偵查中供稱：係聽鍾汶憲稱是上訴人坦承誤擊云云
，則係傳聞證據，並無證據能力。邱顯章證稱其於協調時有聽上
訴人坦承誤擊云云，為上訴人所否認，又無人為相同之證述，並
不可採。由邱顯章於警詢及偵查證稱：係上訴人之叔叔綽號「鬆
緊帶」的人交付手槍給我的云云；而賴書生供稱：沒拿槍給邱顯
章云云，經測謊呈不實反應，且稱拿回槍後，即將槍交給邱顯章
云云，可見並非上訴人交付槍給邱顯章，原判決對上開有利上訴
人之證據，並未說明不採之理由，亦有判決理由不備之違誤云云
。
惟查，原判決依憑上訴人部分不利於己之供述，證人邱顯章、鍾
汶憲、邱盛琳、賴書生、彭光明之證詞，苗栗縣警察局苗栗分局
扣押筆錄、扣押物品目錄表、扣押物品收據、內政部警政署刑事
警察局民國九十六年十月十一日刑鑑字第０九六０一二七六三三
號槍彈鑑定書、九十六年十二月十八日刑鑑字第０九六０一九０
三九０號鑑定書，扣案改造手槍、彈頭等證據，資以認定上訴人
有原判決事實欄所記載之犯罪事實，因而維持第一審論處上訴人
犯非法持有可發射子彈具殺傷力之槍枝罪刑，已詳述其所依憑之
證據及認定之理由。對於上訴人辯稱：伊於案發當日應鍾汶憲之
邀前往為邱顯章助陣時，並未攜帶槍彈。伊與邱顯章不熟，並無
帶槍枝之必要。當時伊駕車跟在鍾汶憲車輛之後，為第二部車，
伊下車時聽到另部車輛之葉桔富遭槍傷，不知係何人所為。案發
後警察逼鍾汶憲及伊交出人、槍，因事情由鍾汶憲及伊帶頭的，
乃由鍾汶憲找人，由伊找槍，伊才經友人黃文志聯繫以新台幣三
萬元價錢，向綽號「小呂」之男子購買槍枝，取得後即將該紙袋
盛裝之槍枝放在代表會主席服務處附近，由邱顯章取交警方，伊
於九十六年八月六日下午始取得該槍枝，時間短暫，且係為交予
警方，不具非法持有之故意云云。經綜合調查證據之結果，認係
卸責之詞，不足採信，分別在判決理由內詳予指駁，並說明其證
據取捨及判斷之理由。且敘明：(1)證人謝仁傑、吳旺朋於警詢之
供述，係被告以外之人於審判外之言詞陳述，上訴人之辯護人爭
執其證據能力，且查無其他法律規定例外得為證據之情形，依刑
事訴訟法第一百五十九條第一項規定，不得作為證據。卷內其餘
上訴人以外之人於審判外之言詞或書面陳述，未據檢察官、上訴
人及其辯護人於言詞辯論終結前聲明異議，應視為已經當事人同
意作為證據，並認為適當，亦均得為證據。(2)邱顯章出面自首（
實為頂替）時持交警方之扣案改造手槍，確係上訴人所提供，甫
由上訴人於案發當日下午自三義鄉其友人「阿文」住處取得，並
攜至「向陽大地」社區廣場等情，已經邱顯章、邱盛琳、鍾汶憲
、賴書生證述屬實，可以採信。(3)警方懷疑鍾汶憲等人涉案，乃
商請彭光明出面協調，勸說行為人攜帶案發當時擊發之槍枝，向
警方自首。鍾汶憲僅聯絡邱顯章及上訴人到場，應係深知只需渠
等到場即可回應警方之要求。如鍾汶憲等人之中，無人曾經持有
該槍枝，根本無法交出該槍枝，況警方亦不可能循線查獲足以認
定鍾汶憲等犯罪嫌疑之積極證據，則鍾汶憲等人實無必要冒著為
警識破之風險，特意另覓一支與槍擊案件無關之槍枝，推由邱顯
章持交警方自首，承擔原本無人必須承擔之刑責。可見上訴人取
回交由邱顯章持交警方之扣案槍枝，確係案發當時擊發之槍枝。
(4)與葉桔富同在第一輛車之江昌紋證稱：看見第二台車裏面有個
人拿著槍云云，而上訴人確在第二輛車上，參酌邱顯章、邱盛琳
均證稱：上訴人事後曾承認開槍各云云，且上訴人經測謊結果，
就否認案發當天是其開槍等情，亦呈不實反應，已足認上訴人係
案發當時持槍誤擊葉桔富之人。上訴人於九十六年八月四日前即
已非法取得並持有扣案之槍、彈，案發後再將該槍攜至「阿文」
住處藏放，亦可認定。(5)雖扣案彈頭無法鑑定是否由扣案槍枝所
擊發，然葉桔富係由己方不同車之人持槍誤擊，上訴人事後亦曾
供承開槍打到自己人，又將槍枝取出交由邱顯章持交警方「自首
」，而上訴人經測謊結果，就案發當時否認其開槍，亦呈不實反
應，已足認上訴人當時持扣案槍枝誤擊葉桔富。又上訴人於案發
前已取得扣案槍、彈，並攜帶為人談判，自非用以交付警方，而
有非持有該槍、彈之犯意等語甚詳。原判決所為論述，核與卷證
資料相符，從形式上觀察，並無足以影響判決結果之違背法令之
情形。按：(一)認事採證、證據之取捨及證據證明力之判斷，俱屬
事實審法院之職權，苟無違背證據法則，自不能指為違法。本件
原審綜合上訴人部分不利於己之供述，證人邱顯章、鍾汶憲、邱
盛琳、賴書生、彭光明之證詞，苗栗縣警察局苗栗分局扣押筆錄
、扣押物品目錄表、扣押物品收據、內政部警政署刑事警察局九
十六年十月十一日刑鑑字第０九六０一二七六三三號槍彈鑑定書
、九十六年十二月十八日刑鑑字第０九六０一九０三九０號鑑定
書，扣案改造手槍、彈頭等證據，據此認定上訴人有本件之犯罪
事實。對於上訴人之辯解，認不足採，已分別在判決內詳述其認
事採證、證據取捨及判斷之理由，核與證據法則無違，為其職權
之適法行使，自不能指為違法。本件原判決理由已敘明賴書生於
偵查中證稱：伊載上訴人去三義找阿文，並從阿文那邊拿槍，後
來又去向陽大地，把槍交給邱顯章云云，係在測謊鑑定結果，就
關鍵問題，呈不實反應後，心防遭突破之狀態下所為，仍為虛偽
證言之可能性甚低，又與邱顯章、邱盛琳、鍾汶憲之證詞並無矛
盾，堪以採信。況警方既無證據足以認定究係何人持槍射擊，上
訴人何必提出扣案槍枝給邱顯章持交警方，承擔不必要之刑責。
且上訴人事後曾供承當時開槍誤擊他人，經測謊結果，就否認案
發當天是其開槍，亦呈不實反應，自堪認定上訴人持扣案槍枝誤
擊葉桔富，雖扣案彈頭無法鑑定是否該槍枝所擊發亦不影響本案
事實之認定等情，與經驗、論理法則無違。雖邱盛琳於偵查中供
稱係聽鍾汶憲稱是上訴人帶槍云云，並非邱盛琳親自見聞，然除
去此部分證據，亦不影響原判決之基礎，自無上訴意旨(二)(三)所指
之違法。(二)原判決理由已敘明謝仁傑、吳旺朋之警詢筆錄，均為
傳聞證據，上訴人及其辯護人爭執其證據能力，依法不得作為證
據。至其餘上訴人以外之人於審判外之陳述，檢察官、上訴人及
其辯護人均未爭執其證據能力，視為同意作為證據，審酌其作成
時之狀況，應認有證據能力等語（見原判決理由一、(一)、(五)）。
查上訴人及其辯護人於第一審及原審僅爭執謝仁傑、吳旺朋警詢
筆錄之證據能力（見第一審卷第八九頁、原審卷第二八頁），原
判決所為上開證據能力之判斷，於法並無不合，原判決上訴意旨
(一)並未依卷內訴訟資料為具體之指摘，徒憑己意，就原判決已說
明事項，任意指摘為違法，並非適法之第三審上訴理由。上訴意
旨所指，或對於原判決究竟如何違背法令，並未依卷內訴訟資料
為具體之指摘，或徒憑己意，就屬原審採證認事職權之適法行使
，及於原判決本旨不生影響或已說明之事項，任意指摘為違法，
核與法律規定得為第三審上訴理由之違法情形，均不相適合，應
認其上訴違背法律上之程式，予以駁回。另上訴人被訴過失傷害
部分，已經第一審判決公訴不受理確定，併予指明。
據上論結，應依刑事訴訟法第三百九十五條前段，判決如主文。
中    華    民    國  一○○  年    五    月   十二   日
                      最高法院刑事第十庭
                          審判長法官  黃  一  鑫  
                                法官  張  春  福  
                                法官  林  勤  純  
                                法官  陳  國  文  
                                法官  宋  明  中  
本件正本證明與原本無異
                                      書  記  官  
中    華    民    國  一○○  年    五    月   十八   日
                                                    m